【裁判字號】    96,上更(一),30
【裁判日期】    970304
【裁判案由】    偽造有價證券
【裁判全文】
臺灣高等法院高雄分院刑事判決      96年度上更(一)字第30號
上  訴  人  臺灣高雄地方法院檢察署檢察官
被      告  甲○○
選任辯護人  連立堅 律師
            李淑欣 律師
            蘇琬婷 律師
上列上訴人因被告偽造有價證券案件，不服臺灣高雄地方法院91
年度訴字第3717號中華民國92年6 月30日第一審判決（起訴案號
：臺灣高雄地方法院檢察署91年度偵字第9310號），提起上訴，
判決後經最高法院第一次發回更審，本院判決如下：
    主  文
原判決撤銷。
甲○○連續犯業務侵占罪，處有期徒刑捌月，減為有期徒刑肆月
，如易科罰金，以銀元參佰元即新台幣玖佰元折算壹日。
    事  實
一、甲○○自民國（下同）90年12月中旬起，在大統百貨企業股
    份有限公司（下稱大統百貨）擔任會計職務，負責承辦大統
    百貨提貨單之印製業務，為從事提貨單印製業務之人，91年
    1 月19日及同年月21日，甲○○在高雄市○○區○○路82號
    大新百貨企業股份有限公司（下稱大新百貨），從事補印提
    貨單業務，補印如附表一所示之大統百貨提貨單16張後，竟
    意圖為自己不法之所有，而先後將之侵占入己，嗣並分別於
    (一)91年1 月20日下午1 時40分許，持所侵占如附表一編號1
    所示（編號0000000000000)提貨單，前往高雄市○○區○○
    路大統百貨和平店地下一樓超市購物結帳，消費金額新台幣
    （下同）1500元；(二)91年1 月22日下午6 時16分許，持所侵
    占如附表一編號2 所示提貨單 (編號0000000000000 、0000
    000000000 、0000000000000 、0000000000000 、00000000
    00000 號）計5244元，前往高雄市前金區○○○ 路59號大立
    伊勢丹百貨公司（下稱大立百貨）3 樓SE專櫃消費5310元，
    由專櫃小姐郭淑貞帶至收銀台結帳，其中66元以現金支付；
    (三)於同日下午6 時40分許，持附表一編號3 之提貨單 (編號
    0000000000000 、0000000000000、0000000000000 、
    0000000000000 、0000000000000 、0000000000000 號)，
    前往大立百貨一樓資生堂專櫃消費6000元，由專櫃小姐林女
    軫帶至收銀台結帳，其中45元以現金支付。(四)91年1 月23日
    中午12時40分許，持附表一編號4 之提貨單（編號000000
    0000000 、0000000000000 、0000000000000 、0000000000
    000 號)4 張 ，前往大立百貨3 樓SE專櫃更換前一日購買之
    毛衣，應補款1440元而上開小額提貨單折付1433元，由專櫃
    小姐郭淑貞帶至收銀台由邱雅玲結帳，其中7 元以現金支付
    。嗣經大統百貨會計課長乙○○發現電腦提貨單兌銷額出現
    異常，經追查後始悉上情而報警處理。
二、案經大統百貨企業股份有限公司訴由高雄市政府警察局埕
    分局移送臺灣高雄地方法院檢察署檢察官偵查起訴。
    理  由
壹、證據能部分：
    本判決所引用之其餘後述證據資料，其中傳聞證據部分，縱
    無刑事訴訟法第159 條之1 至第159 條之4 或其他規定之傳
    聞證據例外情形，亦因檢察官、被告或同意可作為證據使用
    ，或未聲明異議，依刑事訴訟法第159 條之5 第1 項、第2
    項之規定，本院審酌該證據作成之情況，認為適當，應得為
    證據。
貳、實體部分：
一、訊據被告甲○○對於其於上開期間擔任大統百貨會計職務，
    負責承辦大統百貨提貨單之印製業務之事實，固供認不諱，
    惟矢口否認有任何不法犯行，辯稱：91年1 月21日，因公司
    電腦室移機，所以不可能列印提貨單，且伊亦未於91年1 月
    19日印製附表一所示之大統提貨單，更未於同年1 月20日、
    22日及23日持大統提貨單至大統百貨和平店地下一樓超市、
    大立百貨3 樓31櫃及1 樓2 櫃消費購物。又91年1 月20日下
    午下班後，伊即直接騎機車前往高雄市○○區○○路陽明國
    小斜對面，所兼職之直銷事業中心提貨，約6 時30分許抵達
    。直銷事業中心距離大立百貨有一段相當之距離，故伊不可
    能於當日下午6 時16分在大立百貨三樓仕女服裝部消費後，
    於下午6 時30到達中心，再於下午6 時41分回到大立百貨一
    樓資生堂專櫃持提貨單消費云云。
二、經查：
  (一)被告自90年12月中旬起，在大統百貨擔任會計職務，負責承
    辦大統百貨提貨單之印製業務之事實，業據其於警詢時自承
    在卷（見警卷第2 頁），是被告係從事提貨單印製之業務之
    人無訛。
  (二)證人丙○○於本院審理時證稱：列印提單時要輸入操作人員
    之代碼，每個人都有自己的代碼，列印時有2 組代碼，一個
    是個人的，一個是公司的等語（見本院上更(一)卷第171 頁）
    。而被告列印提單之代碼係14，此為被告所不爭之事實，又
    大統百貨在91年1 月19日確有補列印提貨單，提貨單編號為
    0000000000000 號，而操作人員代碼係14號，有大統提貨單
    補列印明細表在卷可憑（見原審卷第115 頁）。而被告確有
    於90年1 月20日下午1 時40分許，持有附表一編號1 所示00
    00000000000 提貨單，前往高雄市○○區○○路大統百貨和
    平店地下一樓超市購物結帳，消費金額1500元之事實，業據
    證人陳櫻珍、丙○○、黃素真、朱彩雲等人於本院前審當庭
    觀看翻拍超市錄影帶而一致指認被告無訛（見本院上訴卷第
    200 頁），此外復有上開提貨單影本在卷可憑（見本院上更
    (一)卷第91頁）。再者，91年1 月20日亦有補列印提貨單之事
    實，亦有上開大統提貨單補列印明細表在卷可憑（見原審卷
    第115 頁）。被告辯稱：辯稱：91年1 月21日，因公司電腦
    室移機，所以不可能列印提貨單云云，委無可採。
  (三)被告91年1 月22日下午6 時16分許，持如附表一編號2 所示
    編號0000000000000 、0000000000000 、0000000000000 、
    0000000000000 、0000000000000 號等5 張提貨單，前往高
    雄市前金區○○○ 路59號大立百貨3 樓SE專櫃消費5310元，
    由專櫃小姐郭淑貞帶至收銀台結帳之事實，亦經證人郭淑貞
    於檢察官偵查中證稱：「（如何確定提貨單是被告消費的？
    ）因為被告來我專櫃買衣服，我帶她去邱雅玲處結帳，她拿
    出提貨單給邱雅玲結帳，過一小時出納小姐就打電話問我提
    貨單是何人使用的，有問題，因為被告是當天我第一位開市
    客人，所以我印象很清楚」等語；證人邱雅玲亦證稱：「（
    有無看過庭上之甲○○？）看過，她曾到大立公司消費以提
    貨單購物，我是大立公司收銀員，我收到被告交給郭淑貞的
    提貨單，被告與郭淑貞一起來，我交給出納不久後，出納小
    姐通知我提貨單已經使用過」、「（當時被告行使幾張？）
    3 張大券，小券2 張」、「（如何確定是重複使用的提貨單
    是被告行使的？）因為出納通知我之前，只有被告用過提貨
    單，而且她只想用提貨消費，不想補現金」等語（見偵查卷
    第12頁）。此外，並有上開提貨單影本在卷可憑（見本院上
    更(一)卷第92-94 頁）。
  (四)被告於91年1 月22日下午6 時40分許，持附表一編號3 所示
    0000000000000 、0000000000000 、0000000000000 、00
    00000000000 、0000000000000 、0000000000000 號，前往
    大立百貨一樓資生堂專櫃消費6000元，由專櫃小姐林女軫帶
    至收銀台結帳，其中45元以現金支付之事實，亦經證人林女
    軫於原審法院審理時證稱：「（91年1 月22日下午6 時許是
    否有一位小姐去妳們專櫃用提貨單購買化妝品？）有當天比
    較少人，提單的金額又比較大，買完隔天大立的課長拿照片
    給我看，所以有印象」、「（商品銷貨日報表第13筆是否為
    妳記錄？）是」、「（隔天課長拿照片給妳看是為何事？）
    指認買東西的小姐，他說提單是偽造的」、「（專櫃結帳櫃
    台編號是102 ？）對，《102 晚》的章是收銀台小姐蓋的，
    我們們拿提貨單結帳的手續是我們先登記銷貨日報單，再拿
    提貨單過去給收銀台小姐，收銀台小姐就會處理等語（見原
    審卷第138 頁），證人林素蓮亦證稱：「（91年1 月23日是
    否拿照片給林女軫指認？）是，應該是當天我接到大新彭課
    長的委託，他說由提貨單顯示有人拿大統提貨單去資生堂買
    東西，消費金額6000元，要我去問問看是哪一位美容師接洽
    這位客人」、「（乙○○有無告訴你是誰使用那些提貨單？
    ）經理說這個人是我以前的老同事，我應該認識，經理不認
    識這個人，沒有告訴我名字，我想是以前的老同事，我在辦
    公室裡有一些照片，我找出一張原來大統會計課長退休大家
    聚餐的照片，照片共有14人」等語（見原審卷第161 頁）並
    有證人林女軫指認之照片1 幀在卷可憑（見原審卷第167 頁
    ），此外，並有上開附表一編號3 所示0000000000000 等5
    張提貨單影本、商品銷貨日報表影本1 紙在卷可憑（見本院
    上更(一)卷第59、95-96 頁）。
  (五)被告於91年1 月23日中午12時40分許，持附表一編號4 之編
    號0000000000000 、0000000000000 、0000 000000000、00
    00000000000 號提貨單，前往大立百貨3 樓SE專櫃更換前一
    日購買之毛衣，應補款1440元而上開小額提貨單折付1433元
    ，由專櫃小姐郭淑貞帶至收銀台由邱雅玲結帳，其中7 元以
    現金支付之事實，亦經證人郭淑貞於原審法院證述在卷（見
    原審卷第76頁），並有提貨單影本及商品銷貨日報表影本1
    紙在卷可憑（見本院上更(一)卷第60、99頁）。
  (六)證人張簡敏川於原審法院雖證稱：被告在91年1 月22日有到
    我們公司提貨，她都是在下班直接到我們公司提貨。她都是
    在15日訂貨，之後我們會將訂貨單報到台北總公司，被告就
    可以直接提貨。因為公司整理之後到寄貨的時間約6 、7 天
    ，所以推算被告22日有去，我連絡被告後，被告是隔天過來
    拿的，我們是星期一到貨。被告拿貨不用簽收。我是4 、5
    點之後回來中心，被告是在6 點半左右到中心。被告之前都
    是6 點半左右，1 月22日中心位置是在三民區○○路陽明國
    小斜對面等語（見原審卷第96-9 7頁）。惟證人張簡敏川上
    開所謂22日係其個人所為推算，難謂確切，且其於原審作證
    時距案發時已逾1 年，復無任何提貨時簽收之文件足次佐證
    ，自難採為有利於被告之認定。
  (七)按證人陳述有部分前後不符，或相互間有所歧異時，究竟何
    者可採，法院仍得本於自由心證予以斟酌，非謂一有不符或
    矛盾，即應認其全部為不可採信；尤其關於行為動機、手段
    及結果等細節方面，證人之證言有時有予以渲染之可能，如
    其基本事實之陳述與真實性無礙，仍非不得予以採信，此有
    最高法院74年台上字第1599號判例可資參照。證人郭淑貞就
    被告使用盜印之提貨單消費之時間，其於警訊中先證稱：第
    1 次是於91年1 月22日約18時，第2 次是於1 月23日約12時
    等語；於原審審理中則稱：被告是在22日中午來，買了衣服
    ，23日是來換衣服，也是在中午，因為22日中午比較沒人，
    所以對被告有印象，警訊筆錄記載1 月22日晚上6 點到我專
    櫃消費，是警察記錯，我簽名時沒有注意看，我確定兩天都
    是中午來消費，第二天被告還跟我說，她趕著一點要上班等
    語。另就如何發現被告使用盜印提貨單之經過，於警訊中先
    證稱：是公司結帳後發現我所收受被告所使用的是偽造的大
    統百貨提貨單等語；於偵查中則稱：因為被告來我專櫃買衣
    服，我帶她去邱雅玲處結帳，她拿出提貨單給邱雅玲結帳，
    過約一小時，出納小姐就打電話問我該提貨單是何人使用的
    ，有問題，因為被告是當天我第一位開市的客人，所以我印
    象很清楚，她是我當天第一個使用提貨單的客人等語；於原
    審審理中則證稱：事後大立百貨會計課打電話告訴我，才發
    現提貨單是盜印的，1 月22日當天幾小時後會計就打電話問
    我，她叫我再注意看看對方有沒有再來等語。由上觀之，證
    人郭淑貞就被告使用盜印提貨消費之時間及經過情形，其前
    後供稱雖稍有出入，然其對於被告於附表一編號2 、4 之時
    地，如何使用盜印之提貨單消費之基本事實陳述，並無不同
    ，是證人郭淑貞之證詞，自得採為認定被告犯罪之證據。
  (九)證人邱雅玲就如何發現被告使用盜印之提貨單，其於警訊中
    證稱：是公司結帳後發現我所收受被告所使用的是偽造的大
    統百貨提貨單等語；於偵查中又證稱：我收到被告交給郭淑
    貞的提貨單，被告與郭淑貞一起來的，我交給出納不久後，
    出納小姐通知我該提貨單已經使用過等語；於原審審理中則
    證稱：23日的中午有見到被告，被告在大立的三樓百之百服
    飾專櫃買衣服，她和專櫃小姐郭淑貞來結帳，她拿提貨單，
    要補錢，人就過來，她走之後，出納馬上打電話給我說如果
    收到百之百的提貨單，就把編號抄下來，因為那提貨單有問
    題，出納小姐是因為22日買了之後，發現提貨單有重覆兌換
    的情形，第二天打電話來時，剛好被告已經走了，因為前一
    天晚上的帳，要到隔一天入電腦才會發現有問題等語。則證
    人邱雅玲接獲出納小姐之通知究係被告22日或23日使用之提
    貨單已經使用過，其先後之證述雖略有不符。惟查依告訴人
    公司作業程序，營業日結束營業時，收銀員才將當日經收之
    售貨所得及資料（包括現金、禮券、信用卡簽帳單、提貨單
    等）解繳出納之保險箱鎖存，次日上班再由出納開啟清點並
    輸入電腦，因此1 月22日之交易，出納在次日才會清點核算
    ，出納於交易當日不可能自電腦中發覺提貨單有重複使用情
    事等情，業據告訴人具狀供明在卷（見本院卷第47、48頁）
    。足證證人邱雅玲偵查中之供述，顯係誤記出納通知之日期
    所致。證人邱雅玲對於被告持上開盜印之提貨單至大立公司
    消費結帳之基本事實陳述，既無不當之處，自得採為認定被
    告犯罪之證據。
  (十)證人林女軫即大立百貨一樓資生堂專櫃小姐於92年4 月11日
    原審審理中先證稱：對在庭之被告並無印象等語；復於同年
    4 月25日原審審理中改稱：對在庭之被告臉型有點印象，上
    次說沒印象是因為上次被告的髮型不一樣，我印象中客人是
    短髮等語，先後所述略有出入。再者，證人林女軫於原審又
    證稱：1 月22日下午6 時，有一位小姐來到我們專櫃用提貨
    單買化妝品，當天比較少人，提單的金額又比較大，買完隔
    天大立的課長拿照片給我指認來買東西的小姐，所以有印象
    等語（見原審卷第137 、138 頁）。而證人即大立百貨收銀
    課長林素蓮於原審亦證稱：我去上班時，三樓收銀員邱雅玲
    有告訴我為了客人使用提貨單有問題的事被大立百貨經理帶
    出去，我就打電話去問經理，經理說這個人是我以前在大統
    的老同事，我應該認識，經理沒有告訴我名字，我在辦公室
    裡順手找出以前同事合照的照片，我在大統百貨工作27年，
    73年離開大統到大立，我找出一張89年12月原來大統會計課
    長退休大家聚餐的照片，照片裡共有14人，都是大統以前的
    老同事，我先拿照片給邱雅玲，看看她去看的到底是誰，她
    很明確告訴我她出去看的人在照片裡，和當天結帳時看到的
    是同一人，就是照片裡穿紅衣服的被告，然後我又接到乙○○之委託，要我去資生堂查販賣的人對來買的人有無印象，
    我就去問林女軫，當時櫃檯只有她一人，我請她查銷貨日報
    表，看這一筆是誰販賣的，她看了以後就說是她自己賣的，
    我有帶這張照片去，我問她來買的人有沒有在照片裡，她看
    了一下，也是指穿紅衣服的人，但指出的速度沒有邱雅玲快
    等語（見原審卷第161 頁以下）。由上可知，本件案發1 、
    2 天，林素蓮即找出前開合照供售貨員及收銀員指認，售貨
    員林女軫曾經指認合照中之被告即係持用盜印提貨單消費之
    人，因其曾經指認過，對於被告在照片中之形象穿著當然印
    象深刻，原審於一年之後再提示該合照及同日所拍攝之其他
    合照供林女軫指認，雖林女軫在原審第一次出庭作證回稱：
    「沒有印象」（見原審卷137 頁），惟其第二次應傳到庭即
    稱：「臉型有點印象，上次說沒印象是因為上次被告的髮型
    不一樣，我印象中客人是短髮」（見一審卷164 頁）。查林
    女軫於案發後一年辨認被告本人，因被告髮型有所變更，故
    而第一次說「沒有印象」，第二次經仔細端詳，說「有點印
    象」，均與常情無悖，尚難以林女軫於原審第一次供述對被
    告沒有印象乙節，遽認其證詞不足採信。
  (十一)按百貨公司經發行單位委託所印製發行之提貨單，以實行提
    貨單券面所表示之權利時，必須占有該提貨單為必要，是提
    貨單為有價證券之一種。惟偽造有價證券必以無權簽發之人
    冒用他人名義簽發為要件，如果行為人基於本人之授權或其
    他原因有權簽發者，則與無權之偽造行為不同，此有最高法
    院53年台上字第1810號判例參照。而如前所述，被告自90年
    12月中旬起，在大統百貨擔任會計職務，負責承辦大統百貨
    提貨單之印製業務，是就印製提貨單而自屬其工範圍內之權
    限，難謂無權製作。又如前證人丙○○於本院審理時證稱：
    列印提單時要輸入2 組代碼；證人乙○○於本院審理時亦證
    稱：我密碼在我的副手上，有事情被告可以跟他報告，他就
    會去操作等語（見本院上更(一)卷第195 頁），而依前揭大統
    百貨所提出之提貨單補列印明細表（見原審卷第115 頁）所
    載，確經代號0003號核准，是被告顯係經授權而補列印附表
    一所示之提貨單，公訴人認係偽造尚有未洽。
  (十二)再者，證人乙○○於本院審理時證稱：「（如何發現提貨單
    有被盜印情形？）因為提貨單電腦都有作系統控制，只要有
    重複兌領，電腦馬上會發現異常，就發現有盜領現象」、「
    （先兌領過的應該是正版的？）我們判斷91年1 月20日是盜
    版的先到大統和平店使用，正版的還沒有去用，電腦還沒有
    溢領現象，到了2 月6 日又有一張同樣的號碼來澄清店使用
    ，電腦就產生異常狀況」、「（為什麼先出現的認為是假的
    ，後面是真的？）因為提貨單只能有一張，不能重複，就做
    研判」等語（見本院上更(一)卷第189 、192 頁）；惟其同時
    亦證稱：無法辨認那一張是真的，那一張是假等語（見同上
    卷192 頁），是亦不能憑兌換先後即認兌換在後者係偽造。
  (十三)綜上所述，被告所辯各情，無非卸責之詞，不足採信，本件
    事證明確，被告之犯行，堪以認定。
三、按行為後法律有變更者，適用行為時之法律；但行為後之法
    律有利於行為人者，適用最有利於行為人之法律，刑法第2
    條第1 項定有明文。上開規定係規範行為後法律變更所生新
    舊法律比較適用之準據法。而比較時應就罪刑有關之事項，
    如共犯、未遂犯、想像競合犯、牽連犯、連續犯、結合犯，
    以及累犯加重、自首減輕及其他法定加減原因，如身分加減
    與加減例等一切情形，綜合全部罪刑之結果而為比較，予以
    整體適用（最高法院95年度第8 次刑事庭會議決議參照）。
    本件被告行為後，刑法第33條業經於94年2 月2 日修正公布
    ，同時刪除刑法第56條有關連續犯之規定，並於95年7 月1
    日施行。依刑法第2 條之規定自應就被告行為前、後相關法
    律比較新舊法以決定應適用之法律：(一)如後所述，刑法第
    336 條第2 項得併科3000元以下罰金，而修正後之刑法第33
    條第5 款規定「罰金：新臺幣1, 000元以上，以百元計算之
    」，修正前之刑法第33條第5 款則規定「罰金：1 元（銀元
    ）以上」，是有罰金刑之犯罪，在修法前法院所得科處之最
    低度法定刑係銀元1 元即新臺幣3 元，依罰金罰鍰提高標準
    條例第1 條前段提高後為900 元，在修法後最低法定刑則係
    新臺幣1,000 元，自亦以舊法對被告較為有利。(二)修法後刑
    法第56條連續犯之規定業經廢除，因行為後新法業已刪除連
    續犯之規定，此刪除雖非犯罪構成要件之變更，但顯已影響
    行為人刑罰之法律效果，自屬法律有變更，如適用新法，除
    集合犯、散佈犯等實質上一罪外，均應一罪一罰，而依舊法
    之規定，僅能論以一罪，自以舊法對被告較為有利。經綜合
    比較結果，以適用舊法較有利於被告，自應全部適用舊法，
    先此敘明。
四、核被告所為，係犯修正刑法第336 條第2 項對於業務上持之
    物侵占罪。公訴人認係犯刑法第201 條之偽造有價證券罪，
    尚有未洽，惟起訴之基本事實相同，自應變更檢察官起訴之
    法條而為審理判決。又被告侵占後持以行使之行為，為處分
    所侵占所得之提貨單，不另論以詐欺取財罪。被告先後侵占
    91年1 月19日及21日所印製提貨單，時間密接，手法相同，
    所犯又係同一罪名之罪，顯係基於概括之犯意，反覆實施，
    應依修正前刑法第56條連續犯之規定論以一罪。被告侵占附
    表一編號1 、3 之犯行，雖未經公訴人起訴，惟與起訴事實
    即附表一編號2 、4 之犯行具有連續犯關係，係屬裁判上一
    罪，為起訴效力所及，本院自得一併審理。
八、原審未詳為推求，遽為被告無罪之諭知，尚有未當，檢察官
    執此聲明上訴，指摘原判決不當，為有理由，自應由本院將
    原判決撤銷改判。審酌被告尚無犯罪前科，有臺灣高等法院
    被告全國前案紀錄表在卷可稽。茲因一時失慮，觸犯刑章，
    所犯情節非重，行使提貨單之犯罪所得僅1 萬4132等一切情
    狀，量處如主文第2 項所示之刑。又被告行為後，中華民國
    96 年 罪犯減刑條例業於96年7 月4 日公布，於同年月16日
    施行。被告犯罪時間在96年4 月24日前，所犯業務侵占罪合
    於中華民國96年罪犯減刑條例之減刑條件，爰依該條例第2
    條第3 款減其宣告刑2 分之1 。又修正前刑法第41條第1 項
    前段原規定：「犯最重本刑為5 年以下有期徒刑以下之刑之
    罪，而受6 個月以下有期徒刑或拘役之宣告，因身體、教育
    、職業、家庭之關係或其他正當事由，執行顯有困難者，得
    以1 元以上3 元以下折算1 日，易科罰金。」，且被告行為
    時之易科罰金折算標準，依修正前罰金罰鍰提高標準條例第
    2 條前段（現已刪除）之規定，係就其原定數額提高為100
    倍折算1 日，故被告行為時之易科罰金折算標準乃以銀元
    300 元折算1 日，經折算後應以新臺幣900 元折算為1 日。
    惟修正後刑法第41條第1 項前段則改為：「犯最重本刑為5
    年以下有期徒刑以下之刑之罪，而受6 個月以下有期徒刑或
    拘役之宣告者，得以新臺幣1,000 元、2,000 元或3,000 元
    折算一日，易科罰金」，就易科罰金之折算標準予以提高，
    從而以修正前之規定較有利於行為人，爰依修正前之規定，
    就減得之刑，諭知如易科罰金之折算標準。
貳、公訴意旨另以：被告90年12月中旬起，在大統百貨企業股份
    有公司（下稱大統百貨）擔任會計職務，負責承辦大統百貨
    提貨單之印製業務，竟意圖供行使之用，於91年1 月21日，
    在高雄市○○區○○路82號大新百貨企業股份有限公司，基
    於職務之便，以補列印之方式，盜印附表二所示之大統百貨
    提貨單204 張，並持以行使，因認被告有另犯刑法第201 條
    第1 項之偽造有價證券罪嫌。
三、公訴人認被告涉犯前揭罪嫌，無非係以告訴代理人乙○○之
    指訴、及大統百貨提貨單補列印明細表，為其論據。訊據被
    告堅決否認前揭犯行，辯稱：未盜印提貨單及持盜印之提貨
    單至大立百貨購物，當時負責列印提貨單的工作，但每個同
    事都有補列印的代碼，大家也都知道彼此的代碼及主管的核
    准代碼，1 月21日上午列印提貨單之機器有移機，伊到下午
    才開始列印等語。經查：依大統百貨提貨單補列明細表所示
    ，91年1 月21日補印提貨單3 筆張數達218 張，惟除被告行
    使之14張，其餘附表2 之204 張提貨單均未扣案，且迄無人
    提出行使。且證人乙○○於本院前審審理時又證稱：提貨單
    是否補列印完成，我們完全是依照電腦的資料所顯示的來看
    ，如有完成，電腦會顯示從何時開始列印，何時結束列印，
    號碼從幾號到幾號，如果有卡紙等故障未列印完成，電腦還
    是會顯示列印完成等情，足見上開提貨單補列明細表雖顯示
    於91年1 月21日被告補列提貨單3 筆數高達218 張，但不足
    以證明其中附表2 所示之204 張提貨單已列印完成。況查公
    訴人亦未提出被告有行使附表二所示之204 張提貨單資料以
    供審認，尚難僅以電腦補列印明細表所顯示張數，遽認全數
    提貨單均列印完成。此外，復查無其他確切之證據足證被告
    有前述犯罪，依前開判例之意旨，應認被告此部分犯罪，尚
    屬不能證明。惟公訴人認被告此部分與其前開論罪科刑部分
    具有連續犯之裁判上一罪關係，故不另為被告此部分無罪之
    諭知。
據上論斷，應依刑事訴訟法第369 條第1 項前段、第364 條、第
299 條第1 項前段、第300 條，刑法第2 條第1 項、修正刑法第
56 條 、第336 條第2 項、第41條第1 項，刑法施行法第1 條之
1 ，中華民國96年罪犯減刑條例第2 條第3 款、第7 條、第9 條
，判決如主文。
本案經檢察官陳國全到庭執行職務。
中    華    民    國    97    年    3     月    4     日
                  刑事第七庭    審判長法  官  莊飛宗
                                      法  官  邱明弘
                                      法  官  李嘉興
以上正本證明與原本無異。
如不服本判決應於收受本判決後10日內向本院提出上訴書狀，其
未敘述上訴理由者，並得於提起上訴後10日內向本院補提理由書
狀（均須按他造當事人之人數附繕本）「切勿逕送上級法院」。
被告不得上訴。
中    華    民    國    97    年    3     月    4     日
                                      書記官  郭榮芳
附表一
┌──┬────┬────────┬─────┬───────┬────┬───┐
│編號│製作提貨│提貨單號碼及其發│提貨單金額│行使提貨單日期│行使提貨│ 備註 │
│    │單日期  │行者            │          │ /地點        │單之金額│      │
├──┼────┼────────┼─────┼───────┼────┼───┤
│一、│91年1 月│0000000000000   │面額1500元│91年1 月20日下│1500元  │此行使│
│    │19日    │（中國造船公司）│          │午1 時40分許大│        │部份係│
│    │        │                │          │統百貨和平店地│        │起訴效│
│    │        │                │          │下一樓超市    │        │力所及│
│    │        │                │          │              │        │      │
├──┼────┼────────┼─────┼───────┼────┼───┤
│二、│91年1 月│0000000000000、 │每張1111元│91年1 月22日下│5244元  │此行使│
│    │21日    │（台塑公司）    │，共5555元│午6 時16分許大│        │部份係│
│    │        │0000000000000、 │          │立伊勢丹百貨公│        │檢察官│
│    │        │（台塑公司）    │          │司三樓31櫃    │        │起訴事│
│    │        │0000000000000、 │          │              │        │實    │
│    │        │（台塑公司）    │          │              │        │      │
│    │        │0000000000000、 │          │              │        │      │
│    │        │（中央信託局）  │          │              │        │      │
│    │        │0000000000000   │          │              │        │      │
│    │        │（中央信託局）  │          │              │        │      │
├──┼────┼────────┼─────┼───────┼────┼───┤
│三、│91年1 月│0000000000000、 │每張1111元│91年1 月22日下│5955元  │此行使│
│    │21日    │（中央信託局）  │，共6666元│午6 時40分許大│        │部份係│
│    │        │0000000000000、 │          │立伊勢丹百貨公│        │起訴效│
│    │        │（中央信託局）  │          │司一樓02櫃    │        │力所及│
│    │        │0000000000000、 │          │              │        │      │
│    │        │（中央信託局）  │          │              │        │      │
│    │        │0000000000000、 │          │              │        │      │
│    │        │（中央信託局）  │          │              │        │      │
│    │        │0000000000000、 │          │              │        │      │
│    │        │（中央信託局）  │          │              │        │      │
│    │        │0000000000000   │          │              │        │      │
│    │        │（中央信託局）  │          │              │        │      │
├──┼────┼────────┼─────┼───────┼────┼───┤
│四、│91年1 月│0000000000000、 │每張111 元│91年1 月23日中│補付款  │此行使│
│    │21日    │（台塑公司）    │，共3333元│午12時40分許換│1433元  │部份係│
│    │        │0000000000000、 │          │購編號二同櫃之│        │檢察官│
│    │        │（台塑公司）    │          │衣服          │        │起訴事│
│    │        │0000000000000   │          │              │        │實    │
│    │        │（中央信託局）  │          │              │        │      │
│    │        │0000000000000   │          │              │        │      │
│    │        │ (中央信託局)   │          │              │        │      │
├──┼────┴────────┴─────┼───────┴────┴───┤
│共計│侵占提貨單16張                        │行使侵占之提貨單金額共計為:     │
│    │面額合計為1萬7054元。                 │1萬4132元                       │
└──┴───────────────────┴────────────────┘
附二  （註：提貨單號碼尾碼為檢查碼）
┌──┬────────┬───┬─────┬──────┬──────┐
│編號│  提貨單號碼    │ 張數 │ 每張面額 │面 額 合 計 │ 發行單位   │
├──┼────────┼───┼─────┼──────┼──────┤
│一、│0000000000000號 │195張 │1111元    │21萬6645元  │台塑公司    │
│    │至              │      │          │            │            │
│    │0000000000000號 │      │          │            │            │
│    │（扣除0000000000│      │          │            │            │
│    │056、094、162、1│      │          │            │            │
│    │86、209等5 張） │      │          │            │            │
├──┼────────┼───┼─────┼──────┼──────┤
│二、│0000000000000號 │7張   │1111元    │7777元      │中央信託局高│
│    │至              │      │          │            │雄分局      │
│    │0000000000000號 │      │          │            │            │
│    │（扣除0000000000│      │          │            │            │
│    │437、451、468、4│      │          │            │            │
│    │82、499、505、53│      │          │            │            │
│    │6、550、574等9  │      │          │            │            │
│    │張）            │      │          │            │            │
├──┼────────┼───┼─────┼──────┼──────┤
│三、│0000000000000號 │2張   │556 元    │1112元      │天二工業公司│
│    │至              │      │          │            │職工福利委員│
│    │0000000000000號 │      │          │            │會          │
│    │                │      │          │            │            │
├──┴────────┼───┴─────┼──────┴──────┤
│      總    計        │  共204 張        │共22萬5534元              │
└───────────┴─────────┴─────────────┘
附錄本件判決論罪科刑法條：
刑法第336條
對於公務上或因公益所持有之物，犯前條第 1 項之罪者，處 1
年以上 7 年以下有期徒刑，得併科 5 千元以下罰金。
對於業務上所持有之物，犯前條第 1 項之罪者，處 6 月以上
5 年以下有期徒刑，得併科 3 千元以下罰金。
前二項之未遂犯罰之。


司法院資訊處製作；財團法人民間司法改革基金會備份。
